臺灣臺北地方法院刑事判決　　　　　　 100年度訴字第1104號
公　訴　人　臺灣臺北地方法院檢察署檢察官
被　　　告　張桓輔
上列被告因妨害自由等案件，經檢察官提起公訴（100 年度少連
偵字第60號），因被告於本院準備程序進行中，就被訴事實為有
罪之陳述，經本院告知簡式審判程序意旨，並聽取檢察官及被告
之意見後，本院合議庭乃裁定改依簡式審判程序判決如下：
    主  文
張桓輔共同以其他非法方法，剝奪人之行動自由，處有期徒刑陸
月，如易科罰金，以新臺幣壹仟元折算壹日；又以加害生命、身
體、自由之事，恐嚇他人致生危害於安全，處有期徒刑月，如
易科罰金，以新臺幣壹仟元折算壹日。應執行有期徒刑柒月，如
易科罰金，以新臺幣壹仟元折算壹日。緩刑肆年。
    事  實
一、張桓輔因友人即少年何安○（業經少年法庭裁定交付保護管
    束）與少年張靖○間因職棒簽賭有債務糾紛，何安○認張靖
    ○將其所賭贏之款項侵占入己，欲向張靖○索討款項，其於
    民國100 年8 月24日晚間11時許，得知張靖○與其女友少年
    林忻○在臺北市○○區○○路3 段206 巷43號少年朱柏○家
    中，竟夥同張桓輔、張文豪（另經臺灣臺北地方法院檢察署
    檢察官以100 年度偵字第22342 號追加起訴，另結）共同基
    於剝奪他人行動自由之犯意聯絡，前往朱柏○住處，先由張
    桓輔、張文豪共同持鋁棒、木棍等毆打張靖○，張桓輔再以
    咖啡色膠帶蒙住張靖○之雙眼並捆綁其雙手，何安○、張桓
    輔、張文豪並喝令張靖○之女友林忻○在張靖○籌錢回來前
    不得自行離去，其後張桓輔、張文豪、何安○即強押張靖○
    上車，強行將其帶至臺北市文山區木柵動物園附近空地，將
    張靖○帶下車後，接續毆打張靖○，致張靖○受有腦震盪、
    頭部鈍挫傷、背部、左肩部、左右膝鈍傷、右前胸燙傷等傷
    害（傷害部分業據張靖○於本院審理時撤回告訴），共同以
    此非法之方式剝奪林忻○、張靖○之行動自由，張桓輔另基
    於恐嚇之犯意，向張靖○恫稱：「如未於2 點前交付5 萬元
    贖回女友，將連同你父親一起擄走」、「沒有將你推下山，
    就對你很不錯了」等加害其自身、其女友及其父生命、身體
    、自由等事由，使張靖○心生畏懼，張桓輔等人再將張靖○
    帶回朱柏○住處，嗣因朱柏○稱其家人將行返家，不能繼續
    待在該處，故一行人移至臺北市○○區○○路222 號運動中
    心後方公園，張桓輔以電話聯繫少年馬寅○（業經少年法庭
    裁定交付保護管束），馬寅○即與何安○、張桓輔、張文豪
    共同基於前揭剝奪他人行動自由之犯意聯絡，以機車載張靖
    ○返家籌錢，何安○即帶林忻○至臺北市○○路○ 段96巷旁
    興隆公園內，並由張桓輔、馬寅○看管林忻○，等待張靖○
    籌到款項後前來交付金錢，張靖○返家後即以電話聯絡其父
    張臨潁並告知上情，張臨潁遂報警處理，警方即於翌（25）
    日凌晨2 時許，在興隆公園當場查獲張桓輔、何安○、馬寅
    ○，並救出林忻○，始悉上情。
二、案經張靖○及張臨穎訴由臺北市政府警察局文山第二分局報
    告臺灣臺北地方法院檢察署檢察官偵查起訴。
    理  由
一、程序方面：
    本案被告張桓輔所犯為死刑、無期徒刑、最輕本刑為3 年以
    上有期徒刑以外之罪，其於準備程序進行中，就被訴事實為
    有罪之陳述，經本院告知簡式審判程序之旨，並聽取公訴人
    及被告之意見後，本院合議庭裁定由受命法官獨任進行簡式
    審判程序，合先敘明。
二、事實認定方面：
    訊之被告對於上揭事實坦承不諱（見本院訴字卷第8 頁背面
    、第33頁背面），核與證人張靖○、林忻○、張臨潁、朱柏
    ○、何安○、馬寅○證述相符，另有臺北市立萬芳醫院診斷
    證明書1 紙及傷勢照片6 張等件在卷可稽，足認被告任意性
    之自白與事實相符。本件事證明確，被告上揭犯行，已堪認
    定，應依法論科。
三、論罪科刑方面：
    核被告所為，係犯刑法第302 條第1 項剝奪他人行動自由罪
    及第305 條之恐嚇危害安全罪。按刑法第302 條第1 項及第
    304 條第1 項之罪，其所保護之法益均為被害人之自由，而
    私行拘禁，及不外以強暴、脅迫為手段，其罪質本屬相同，
    惟第302 條第1 項之法定刑，既較第304 條第1 項為重，則
    以私行拘禁之方法妨害人自由，縱其目的在使人行無義務之
    事，或妨害人行使權利，仍應逕依第302 條第1 項論罪，並
    無適用第304 條第1 項之餘地（最高法院29年度上字第3757
    號判例意旨參照），本件被告使被害人張靖○、林忻○行無
    義務之事，均係在其以非法方法剝奪渠等行動自由之同一意
    念及行為繼續中所為，仍應視為剝奪行動自由之部分行為，
    不另論罪，是起訴書認被告上揭行為另構成刑法第304 條第
    1 項強制罪嫌，容有誤會，附此敘明。被告與張文豪、何安
    ○、馬寅○，就上開剝奪他人行動自由之犯行有犯意聯絡及
    行為分擔，應論以共同正犯。又被告與張文豪、何安○、馬
    寅○間，共同基於剝奪他人行動自由之犯意聯絡，以非法之
    手段同時剝奪被害人張靖○、林忻○之行動自由，係以一行
    為而觸犯二個妨害自由罪名，為同種想像競合犯，應依刑法
    第55條規定，論以一以非法方法剝奪人之行動自由罪。被告
    所犯上開剝奪他人行動自由罪及恐嚇危害安全罪，犯意各別
    ，行為互殊，應分論併罰。爰審酌本案係起因於被告為替友
    人何安○處理與被害人張靖○間之金錢糾紛，被告不思以正
    當方式處理，竟僅因此細故即邀約何安○，並夥同張文豪、
    馬寅○共同剝奪被害人張靖○、林忻○之行動自由，並恐嚇
    被害人張靖○，使其心生畏懼，惟衡以被害人張靖○、林忻
    ○遭限制行動之期間僅數小時，尚非長時間遭剝奪行動自由
    ，且被告犯後勇於坦承犯行，知所悔悟，被害人張靖○、林
    忻○及被害人張靖○之父張臨穎於本院審理時俱表示願意原
    諒被告等一切情狀，分別量處如主文所示之刑，並諭知易科
    罰金之折算標準，暨定其應執行刑及諭知相同之易科罰金折
    算標準，以示懲儆。又被告前未曾因故意犯罪而受有期徒刑
    以上刑之宣告，此有臺灣高等法院全國前案紀錄表1 份在卷
    可按，被告因一時失慮致罹刑章，事後業已坦承犯行，非無
    悔意，且被害人張靖○、林忻○及被害人張靖○之父張臨穎
    於本院審理時均當庭表示願意原諒被告並希望法院給被告自
    新之機會，此有本院100 年11月1 日準備程序、審判筆錄在
    卷可稽，本院認被告經此偵審程序，應能知所警惕，信無再
    犯之虞，因認對其等所宣告之刑，以暫不執行為適當，爰併
    予宣告緩刑4 年，以啟自新。
四、不另為公訴不受理之諭知：
    公訴意旨認被告上開毆打張靖○之行為，另涉有刑法第277
    條第1 項之傷害罪嫌。惟查，本件告訴人張靖○告訴被告傷
    害部分，起訴書認被告係犯刑法第277 條第1 項之傷害罪，
    依同法第287 條前段之規定，須告訴乃論。茲告訴人張靖○
    已於100 年11月1 日本院準備程序期日時當庭具狀撤回其告
    訴，此有本院準備程序筆錄及刑事撤回告訴狀各1 份在卷可
    稽，惟公訴意旨認為此傷害之行為係前揭論罪科刑之剝奪他
    人行動自由罪部分之階段行為，為實質上一罪之關係，爰不
    另為不受理判決之諭知，併此敘明。
據上論斷，應依刑事訴訟法第273 條之1 第1 項、第299 條第1
項前段，刑法第28條、第302 條第1 項、第305 條、第55條、第
51條第5 款、第41條第1 項前段、第8 項、第74條第1 項第1 款
，刑法施行法第1 條之1，判決如主文。
本案經檢察官陳立儒到庭執行職務
中    華    民    國   100    年    12    月    27    日
                  刑事第二庭    法  官  張宇葭
上正本證明與原本無異。
如不服本判決應於收受送達後10日內向本院提出上訴書狀，並應
敘述具體理由；其未敘述上訴理由者，應於上訴期間屆滿後20日
內向本院補提理由書（均須按他造當事人之人數附繕本）「切勿
逕送上級法院」。告訴人或被害人如對於本判決不服者，應具備
理由請求檢察官上訴，其上訴期間之計算係以檢察官收受判決正
本之日期為準。
                                書記官  張華瓊
中    華    民    國   100    年    12    月    28    日
附錄本案論罪科刑法條全文：
刑法第302條
私行拘禁或以其他非法方法，剝奪人之行動自由者，處5 年以下
有期徒刑、拘役或3 百元以下罰金。
因而致人於死者，處無期徒刑或7 年以上有期徒刑，致重傷者，
處3 年以上10年以下有期徒刑。
第 1 項之未遂犯罰之。
刑法第305條
以加害生命、身體、自由、名譽、財產之事，恐嚇他人致生危害
於安全者，處2 年以下有期徒刑、拘役或3 百元以下罰金。